【裁判字號】    98,上易,2902
【裁判日期】    990211
【裁判案由】    妨害自由
【裁判全文】
臺灣高等法院刑事判決                98年度上易字第2902號
上  訴  人
即  被  告  甲○○
選任辯護人  吳玲華律師
上列上訴人因妨害自由案件，不服臺灣臺北地方法院98年度訴字
第459號，中華民國98年10月29日第一審判決（起訴案號：臺灣
臺北地方法院檢察署97年度偵字第18490號），提起上訴，本院
判決如下：
    主  文
原判決關於恐嚇危害安全部分撤銷。
甲○○被訴恐嚇危害安全罪部分，無罪。
    理  由
一、公訴意旨略以：被告甲○○係計程車司機，於民國（下同）
    97 年8月15日凌晨，駕駛車牌號碼5C-528號營業小客車，搭
    載乙○○（所涉傷害甲○○部分，另經檢察官不起訴處分）
    及其女友丙○○，欲返回臺北縣新店市○○路159巷15號3樓
    乙○○之住處，途中因乙○○不勝酒力打開車窗嘔吐，嘔吐
    物因而沾污營業小客車右後門外側，甲○○心生不滿，於抵
    達上址樓下時，要求丙○○一同下車查看車身沾污情形，除
    車資外，甲○○另要求丙○○賠償清潔費及前往洗車所需之
    油費，而與丙○○在車外發生爭執，甲○○竟基於恐嚇之犯
    意，自車內取出其所有伸縮鐵棍1支，高舉揮舞，並持鐵棍
    重擊地面，再向丙○○恫稱：「現在是要怎樣？」等語，致
    丙○○心生畏懼，嗣扣得甲○○所有伸縮鐵棍1支，乃查悉
    上情，因認被告涉犯刑法第305條之恐嚇罪嫌。
二、按犯罪事實應依證據認定之，無證據不得認定犯罪事實；又
    不能證明被告犯罪者，應諭知無罪之判決，刑事訴訟法第15
    4條第2項、第301條第1項分別定有明文。又事實之認定，應
    憑證據，如未能發現相當證據，或證據不足以證明，自不能
    以推測或擬制之方法，為裁判基礎；且認定犯罪事實所憑之
    證據，雖不以直接證據為限，間接證據亦包括在內，然而無
    論直接證據或間接證據，其為訴訟上之證明，須於通常一般
    之人均不致有所懷疑，而得確信其為真實之程度者，始得據
    為有罪之認定，倘其證明尚未達到此一程度，而有合理之懷
    疑存在而無從使事實審法院得有罪之確信時，即應由法院為
    諭知被告無罪之判決，有最高法院40年台上字第86號、76年
    台上字第4986號判例意旨可資參照。另告訴人之告訴，係以
    使被告受刑事訴追為目的，是其陳述是否與事實相符，仍應
    調查其他證據以資審認，始得為不利於被告之認定。再刑法
    第305 條恐嚇危害安全罪之成立，須行為人以加害生命、身
    體、自由、名譽、財產等事項通知他人，使其心生畏懼，致
    危及其社會日常生活之安全感者，始足當之；倘行為人所為
    之告知內容，對於受告知者之生命、身體、自由、名譽、財
    產，並未有何危及其社會日常生活之安全者，仍難令負該罪
    責。
三、公訴人起訴意旨認被告涉犯恐嚇危害安全罪嫌，無非以證人
    丙○○指訴被告於前揭時、地，因與證人間之車資糾紛，拿
    出甩棍揮舞，並向其稱「現在是要怎樣」等語，為其所憑之
    論據。
四、訊據上訴人即被告甲○○固坦承有於前揭時、地，因與丙○○及其男友乙○○因車資及清潔費爭執，而出手毆打告訴人
    乙○○，惟堅決否認有何恐嚇犯行，辯稱：伊未出言恐嚇丙○○，伊只想拿車錢及清潔費等語。經查：
（一）告訴人乙○○於97年8月15日凌晨，與其女友丙○○搭乘
      被告甲○○所駕駛車牌號碼5C-528號營業小客車，欲返回
      臺北縣新店市○○路159巷15號3樓乙○○之住處，途中告
      訴人乙○○因喝酒不勝酒力打開車窗嘔吐，嘔吐物因而沾
      污被告所駕營業小客車右後門外側，被告甲○○要求賠償
      清潔費及前往洗車所需之油費而發生爭執，被告持甩棍毆
      打告訴人乙○○之身體，告訴人乙○○因而受有前額之開
      放性傷口（3.5公分乘以1公分）、左耳開放性傷口（0.5
      公分）、臉、頭皮之挫傷、多處表淺損傷等傷害，嗣因告
      訴人乙○○撤回告訴，原審就此部分判決公訴不受理在案
      。
（二）次查，證人丙○○於原審證稱：「我看我皮夾之後看我皮
      夾只有900元，我就跟他說我只有900元，被告就拿出甩棍
      在我面前揮舞，還蹲下來拍打地面，但沒有作勢要打我，
      並且問我說『現在是要怎樣』，然後乙○○就下車了，乙○○的神情怎樣我沒有注意，他下車後就對被告說『阿你
      現在是想要怎樣』，我就看到甲○○往乙○○那邊靠近，
      看起來是要打乙○○，我看到甲○○這個動作我就馬上跑
      回乙○○家，……」、「（問：甲○○向你表示車資加上
      清潔費是730元，後來又說增加到1030元，這段甲○○要
      求賠償的過程中，你有沒有跟甲○○發生言語的衝突？）
      ，答：我好像有跟他說清潔費怎麼可能這麼貴，他沒有講
      話。」、「（問：有發生口角衝突嗎？）答：沒有」等語
      （見原審卷第138頁正面及反面）；而證人乙○○證述：
      「（問：你為什麼會下車？）我聽到有東西重擊地面的聲
      音，聲音很大我就下車查看發生什麼事」、「（問：你下
      車之後看到什麼事？）答：我就看到甲○○拿著1個鐵棍
      在天空中高舉過頭，在空中揮舞。他沒有作勢要打丙○○
      的動作。」、「（問：你下車之後有聽到甲○○跟丙○○
      說什麼話嗎？）答：甲○○問我『現在是怎樣』，我就被
      甲○○打。」、「（問：甲○○第一棒打你哪裡？）答：
      左前額。」、「（問：你當時有作什麼樣的反擊？）答：
      後來的事情我就不知道了。」等語（見原審卷第136頁）
      ；是依證人丙○○所證，被告於案發當日雖有拿出甩棍揮
      舞，但沒有作勢要打丙○○，被告於要求賠償的過程中，
      經丙○○表示清潔費怎麼可能這麼貴，被告亦沒有出言其
      他言語，也沒有與丙○○進一步口角衝突；再依證人乙○○之證詞，證人雖有看到被告拿著鐵棍揮舞，但沒有作勢
      要打丙○○的動作，而於被告向證人乙○○表示『現在是
      怎樣』後，隨即就持甩棍打證人乙○○，綜觀證人二人全
      部證述，被告縱當場有出言「現在是要怎樣」等語，證人
      丙○○因在場而聽聞，依其前後情節，可認被告係因要求
      賠償生有爭執，要求證人丙○○、乙○○說明，揆其真意
      係在要求搭坐其計程車之丙○○、乙○○清償車資及賠償
      損失，所言內容難認係以加害生命、身體、自由、名譽、
      財產等事項之通知而危及告訴人社會日常生活之安全；又
      被告拿出甩棍揮舞及敲擊之行為，顯然並非針對證人丙○○，且被告拿出甩棍對王瑜謙表示「現在要怎樣」，隨即
      持甩棍毆打乙○○，被告並未作勢要打丙○○，業據證人
      證述明確，是被告持甩棍之行為，其目的顯然係為了傷害
      乙○○，從上開情節以觀，被告所為雖構成傷害罪，惟與
      刑法恐嚇危害安全罪之構成要件尚不相符，尚不得逕以該
      罪論處。
（三）再查，證人丙○○雖證稱乙○○下車後，其立即至乙○○
      家中請乙○○家人報警，且稱「……我當時嚇到腿都軟了
      ……」（見原審卷第138頁），惟查，被告因要求車資及
      賠償與告訴人等生有爭執，乃出言稱：「現在要怎樣」，
      並未對丙○○聲稱要對之生命、身體為不利，被告既未為
      惡害之通知，亦難遽對被告以恐嚇罪相繩。況被告於丙○○離去時，並未攔阻，任令丙○○離去，益見被告並無加
      害丙○○身體、生命、自由之犯意。
（四）此外，復查無其他積極證據足認被告有何恐嚇危害丙○○
      安全之犯行，是檢察官所舉事證不能證明被告恐嚇犯行，
      揆諸前揭說明，本案被告核屬犯罪不能證明。
五、原審未詳酌證人全部證詞，而對被告論罪科刑，尚有違誤，
    被告上訴否認恐嚇犯行，非無理由，爰撤銷原判決關於恐嚇
    危害安全部分，並諭知被告被訴恐嚇危害安全罪部分無罪。
據上論斷，應依刑事訴訟法第369條第1項前段、第364條、第301
條第1項，判決如主文。
本案經檢察官林炳雄到庭執行職務。
中    華    民    國    99    年    2     月    11    日
                  刑事第六庭審判長法  官  林明俊
                                  法  官  何信慶
                                  法  官  吳淑惠
以上正本證明與原本無異。
不得上訴。
                                  書記官  陳雅加
中    華    民    國    99    年    2     月    22    日


司法院資訊處製作；財團法人民間司法改革基金會備份。
